臺灣臺北地方法院民事判決　　　　　　　94年度訴字第4293號
原　　　告　甲○○
被　　　告　乙○○
訴訟代理人　林文淵律師
上列當事人間請求損害賠償事件，本院於民國94年12月13日言詞
辯論終結，判決如下：
    主  文
被告應給付原告新臺幣貳拾萬元，及自民國九十四年五月二十二
日起至清償日止，依年息百分之五計算之利息。
被告應在臺北市萬華區國興國民住宅社區公佈欄以A四紙張貼如
附表內容之道歉啟事連續三天。
原告其餘之訴駁回。
訴訟費用由被告負擔十分之二，餘由原告負擔。
本判決第一項，得假執行。但被告以新臺幣伍萬元預供擔保，得
免為假執行。
原告其餘假執行之聲請駁回。
    事  實
甲、原告方面：
一、聲明：
(一)被告應給付原告新臺幣 (下同 )100 萬元，及自起訴狀繕本
    送達翌日起至清償日止，按年息5%計算之利息。
(二)被告應以A4紙張製作如附件所示道歉啟事，並公告張貼在臺
    北市國興國民住宅社區公佈欄連續7天。
(三)願供擔保，請准宣告假執行。
二、陳述：
(一)被告與原告分別擔任臺北市萬華區國興國民住宅社區管理委
    員會 (下稱國興管委會)委員及主任委員。於民國93年9月10
    日上午10時30分許，在國興管委會辦公室，由原告主持召開
    「國興國宅社區委員會公共設施改善工程議價」會議，被告
    因國興管委會業務問題和原告發生口角衝突，竟在上開多數
    人或不特定多數人得自由進出場所，公然數次以閩南語「沒
    卵葩」、「小人」等客觀上足以貶抑人格及社會評價之言語
    辱罵原告，爰依民法第184條第1項前段及第195條第1項規定
    ，訴請被告賠償如聲明所示之金額及遲延利息，並以如聲明
    (二)所示之方式回復名譽。
(二)被告已因前開行為遭臺灣臺北地方法院檢察署檢察官以94年
    度偵字第4463號聲請簡易判決處刑，足證前揭侵害原告名譽
    之行為。
(三)對被告抗辯之陳述：被告平常從事鞋子販售工作，非以打零
    工維生，出入並以2000cc、價值約60萬元轎車代步，並非家
    境清寒。
三、證據：提出臺北市政府國民住宅處92年7月2日北市宅管字第
    09231524500 號函影本、原告臺北市社區發展協會理事長當
    選證明書影本、臺北市政府警察局萬華分局獎狀影本、臺灣
    更生保護會更生輔導員服務證影本、臺灣臺北地方法院檢察
    署第7屆、第8屆榮譽觀護人聘書影本及臺灣臺北地方法院檢
    察署獎狀影本等為證。
乙、被告方面：
一、聲明：駁回原告之訴及假執行之聲請。如受不利判決，願供
    擔保請准宣告免為假執行。
二、陳述：
(一)被告因國興管委會業務事項和原告發生口角爭執，並非為一
    己之私，係為全體國興國宅社區住戶爭取權益，且被告與原
    告發生言語衝突係因原告言詞相激，被告情急脫口「沒卵葩
    」、「小人」等詞，意為「無擔當」、「欺負女性」，實無
    惡意。
(二)被告所為言詞污辱原告行為，已經臺灣臺北地方法院94年度
    易字第683號判決拘役50日，並經臺灣高等法院以 94年度上
    易字第1400號判決駁回上訴確定，被告既已受有刑罰，且刑
    事判決業經公告，任何人均可上網取得，可見原告名譽即便
    受有損害，業經撫平，精神上已無痛苦，名譽亦已回復。
(三)被告並非有財產之人，目前亦無工作、無收入，原告請求10
     0萬元，實屬過高；被告當日以言詞辱罵原告時，係在國興
    管委會辦公室，聽聞者僅有當日與會之人，若需張貼道歉啟
    事，張貼在管委會辦公室即足回復原告名譽，期間亦不須長
    達7日。
丙、本院依職權調閱本院刑事庭94年度易字第683號卷宗。
    理  由
一、本件原告起訴主張：被告與原告分別擔任臺北市萬華區國興
    國民住宅社區管理委員會 (下稱國興管委會 )委員及主任委
    員。於民國93年9月10 日上午10時30分許，在國興管委會辦
    公室，由原告主持召開「國興國宅社區委員會公共設施改善
    工程議價」會議，被告因國興管委會業務問題和原告發生口
    角衝突，竟在上開多數人或不特定多數人得自由進出場所，
    公然數次以閩南語「沒卵葩」、「小人」等客觀上足以貶抑
    人格及社會評價之言語辱罵原告，爰依民法第184條第1項前
    段及第195條第1項規定，求為命被告賠償如聲明所示金額與
    遲延利息，並張貼道歉啟事回復名譽之判決。
二、被告則以：被告與原告係因國興管委會業務事項發生言語衝
    突，被告情急脫口「沒卵葩」、「小人」等詞，意為「無擔
    當」、「欺負女性」，實無惡意；被告已因前開行為受有刑
    罰，且刑事判決業經公告，任何人均可上網取得，原告名譽
    損害，業經撫平，精神上已無痛苦，名譽業已回復等語，資
    為抗辯。
三、原告主張被告曾數次以閩南語罵其「沒卵葩」、「小人」等
    情，業據被告自承在卷，且經本院刑事庭 94年度易字第683
    號、臺灣高等法院94年度上易字第1400號判決確認在案，應
    堪信為真實。是本件爭點為被告數次以閩南語「沒卵葩」、
    「小人」等詞辱罵原告，是否已構成侵權行為？
四、按因故意或過失，不法侵害他人之權利者，負損害賠償責任
    ，民法第184條第1項前段定有明文。名譽係指人之品性、德
    行、名聲、信用或其他人格的價值，受到來自社會客觀的評
    價之謂。如以言語、文字、漫畫或其他方式貶損他人在社會
    上評價，使其受到他人憎惡、蔑視、侮辱、嘲笑、不齒與其
    來往，即構成名譽之損害，不以廣佈社會為必要，僅使第三
    人知悉其事，亦足當之；且名譽為人格之社會評價，名譽有
    無受到侵害，應以社會上對其評價是否貶損以為斷。刑法上
    妨害名譽罪之成立，固以公然侮辱或意圖散布於不特定之大
    眾，而故意指摘或傳述足以毀損他人名譽之事為要件。惟於
    民法侵權行為之認定，不論行為人之故意或過失，若已將侮
    辱他人名譽之事對特定第三人表示，即認係侵害名譽。蓋既
    將貶損他人名譽之事，對於第三人表白，即足認造成他人之
    社會評價貶損，他人無須受此侮辱，而得對行為人請求賠償
    。
五、查本件被告於國興管委會「國興國宅社區委員會公共設施改
    善工程議價」會議進行中，以閩南語直指原告「沒卵葩」、
    「小人」等語，已使在場第三人知悉此言，且該等言詞依一
    般社會觀念，為相當貶低他人之污辱性言詞，縱如被告所言
    僅為表達無擔當或欺負女性之意，惟當日在場第三人聽聞該
    詞，客觀上已足貶損原告社會評價，對原告名譽有所損害，
    故原告主張被告以此侵害其名譽權，堪以採信。被告雖抗辯
    ：上揭以言詞辱罵原告之情事，業經判處刑罰，任何人均可
    上網觀看該刑事判決，原告所受之精神損害，已因此獲得撫
    平云云，然刑事責任與民事責任兩立，不可一概而論，獲處
    刑罰無解於民事責任之成立。刑事判決雖已上網公告，任何
    人均可查閱。但原告因被告言詞辱罵所造成名譽受損害，並
    無因此回復之理。被告所辯，不足採信。
五、按民法第 195條規定：「不法侵害他人之身體、健康、名譽
    、自由、信用、隱私、貞操，或不法侵害其他人格法益而情
    節重大者，被害人雖非財產上之損害，亦得請求賠償相當之
    金額。其名譽被侵害者，並得請求回復名譽之適當處分。」
    本件被告不法侵害原告之名譽，既經認定，對於原告主張其
    名譽因而所受之損害，自應負賠償責任。茲所應審酌者，為
    原告所得請求被告賠償非財產上損害之金額為若干，按名譽
    被侵害者，關於非財產之損害，加害人雖亦負賠償責任，但
    以相當之金額為限，民法第195條第1項定有明文，所謂相當
    ，自應以實際加害情形與其名譽影響是否重大，及被害者之
    身分地位與加害人經濟狀況等關係定之，最高法院47年度台
    上字第1221號著有判例可資參照。查被告於40年11月3日生
    ，為54歲之女性，國小肄業，育有2名已成年女兒，丈夫年
    70多歲之退休老人，依退休金生活，原告個人每月約有1萬
    多元收入，並有2000cc自用小客車汽車1輛，此有財政部臺
    北市國稅局財產歸屬資料清單在卷。復查原告38年7月4日生
    ，專科畢業，育有2名成年子女，與妻子合夥開立公司，經
    營銀行代償業務，家庭月收入約8萬元，曾擔任里鄰巡守隊
    隊長、臺北市社區發展協會理事長、更生輔導員、榮譽觀護
    人等，業經原告提出相關證件及獎狀影本在卷可稽。經本院
    審酌兩造教育程度、經歷、地位、職業，被告辱罵行為係在
    會議進行中，對原告擔任該社區主任委員，推動社區事務即
    受有相當之影響，以及原告所受傷害程度等一切情狀，認為
    原告請求被告給付精神慰撫金100萬元，尚屬過高，應以20
    萬元為適當，超過部分，應予駁回。原告另主張被告應在國
    興國宅社區公佈欄張貼A4紙張記載如附表之道歉啟事一節，
    經查本件侵害名譽行為係在國興管委會辦公室發生，在場聽
    聞之人多為特定之人，為該社區住戶及承攬該社區營建工程
    之廠商，本院認為上開道歉啟事是為使原告不因被告辱罵，
    而致他人誤認原告之人格低下，因此，被告在該社區○○○
    ○○道歉啟事連續3日即為已足，逾此日數，是為過當，不
    應准許。
六、綜上所述，原告主張被告之侮辱行為造成其名譽受損，請求
    被告賠償損害與回復名譽處分，應為可取。從而，原告基於
    侵權行為之損害賠償請求權，請求被告賠償原告20萬元，及
    自起訴狀繕本送達翌日即94年5月22日起至清償日止，年息
    5%計算之遲延利息部分，及請求被告以A4紙張貼道歉啟事張
    貼在臺北市國興國宅社區公佈欄連續3天部分，洵屬正當，
    應予准許。逾此部分之請求，為無理由，應予駁回。
七、按所命給付未逾新台幣50萬元，法院應依職權宣告假執行，
    民事訴訟法第389條第1項第5款著有規定。本件命被告賠償
    金額未逾50萬元，爰依上開規定，依職權宣告假執行。原告
    雖陳明願供擔保為之，惟僅係促使法院注意之意思。另被告
    陳明願供擔保，免為假執行，亦核無不合，爰酌定相當之擔
    保金額，宣告之。
八、本案事證已臻明確，兩造其餘主張陳述及所提之證據，均毋
    庸再予審酌，附此敘明。
九、結論：本件原告之訴為一部有理由、一部無理由，依民事訴
    訟法第79條、第390條第2項、第392條第2項，判決如主文。
中　　華　　民　　國　　94　　年　　12　　月　　27　　日
                  民事第三庭法　官　李維心
附表：本人乙○○於民國 93年9月10日上午10時30分許，在國興
      管委會辦公室內，由主任委員甲○○先生主持之「國興國
      宅社區委員會公共設施改善工程議價」會議召開時，因國
      興管委會業務問題與主委甲○○先生發生口角，本人當時
      以不當言詞使甲○○先生名譽受損，僅此聲明道歉。聲明
      人乙○○。
以上正本係照原本作成
如對本判決上訴，須於判決送達後20日內向本院提出上訴狀
中　　華　　民　　國　　94　　年　　12　　月　　27　　日
                    　　　　　　書記官　詹雪娥
